【裁判字號】    99,台再,37
【裁判日期】    990812
【裁判案由】    損害賠償再審
【裁判全文】
最高法院民事判決                九十九年度台再字第三七號
再 審原 告  新竹縣政府
法定代理人  乙○○
訴訟代理人  溫欽彥律師
            羅秉成律師
再 審被 告  新光人壽保險股份有限公司
法定代理人  甲○○
訴訟代理人  黃訓章律師
上列當事人間請求損害賠償事件，上訴人對於中華民國九十九年
四月八日本院確定判決（九十九年度台上字第六○二號），提起
再審之訴，本院判決如下：
    主  文
再審之訴駁回。
再審訴訟費用由再審原告負擔。
    理  由
本件再審原告主張台灣高等法院九十六年度上更(三)字第一二七號
判決（下稱前訴訟程序第二審判決）及本院九十九年度台上字第
六○二號判決（下稱原確定判決）有民事訴訟法第四百九十六條
第一項第一款所定適用法規顯有錯誤之情形，對之提起再審之訴
，係以：原確定判決認定依兩造於系爭買賣契約簽訂前多次公文
往返之情，可見再審被告已就該土地之瑕疵通知伊，無非以前訴
訟程序第二審判決所確定之事實為基礎；然此一判斷違反論理法
則及經驗法則。又從目的性解釋、條文之安排順序及買賣契約之
法律關係，買受人向出賣人主張不履行之損害賠償請求權，應有
民法第三百六十五條所規定除斥期間之適用。再審被告於民國七
十三年七月二日取得系爭房地所有權，然遲至八十八年九月三日
始提起訴訟，已逾五年之除斥期間。原確定判決許可伊上訴，卻
對伊此項攻擊防禦方法未置半詞，有不適用民事訴訟法第四百六
十九條之一及第二百二十六條第三項規定之顯然錯誤等詞，為其
論據。
按民事訴訟法第四百九十六條第一項第一款所謂適用法規顯有錯
誤，係指確定判決所適用之法規，顯然不合於法律規定，或與司
法院現尚有效及大法官會議之解釋，或本院尚有效之判例顯然違
反，或消極的不適用法規，顯然影響判決者而言，不包括漏未斟
酌證據及認定事實錯誤或判決理由不備之情形在內。若在學說上
諸說併存尚無法規判解可據者，不得指為用法錯誤（本院五十七
年台上字第一○九一號判例參照）。且第三審為法律審，其所為
判決以第二審判決所確定之事實為基礎，上開規定所謂適用法規
顯有錯誤，對第三審判決言，應依據第二審判決所確定之事實而
為之法律上判斷，有適用法規顯有錯誤之情形為限。本件前訴訟
程序第二審係以：再審被告於七十三年二月六日以新台幣（下同
）六千六百七十八萬八千元之價金，向再審原告標得系爭房地，
兩造於七十三年四月間簽訂系爭買賣契約，同年七月二日辦妥所
有權移轉登記。審酌再審原告於買賣契約簽訂前，應再審被告之
查詢，函復：「……綜上所述，新竹縣立圖書館址都市計畫為商
業地區應無疑義」等旨，足使再審被告相信系爭土地屬「商業區
」而非「機關用地」，再由再審被告應再審原告函催，辦理系爭
買賣契約之簽訂及繳清價金，暨再審被告係以營業為目的，衡情
應無購買「機關用地」之理，再審原告亦無處分「機關用地」之
本意等情，可認再審原告有保證系爭土地確具有商業區品質之意
。乃再審被告於辦妥系爭土地所有權移轉登記之前後，多次向新
竹市政府申請指定建築線，均遭以該土地係「機關用地」為由，
不予指定及核發建照，再審原告即應負瑕疵擔保責任。又依兩造
於系爭買賣契約簽訂前曾多次公文往返之情，亦見再審被告已就
該土地之瑕疵通知再審原告。再審被告依民法第三百六十條規定
，請求再審原告賠償債務不履行之損害，無八十八年四月二十一
日修正前民法第三百六十五條第一項規定之適用。而再審被告所
失利益為一億零四百四十八萬一千三百六十三元，其請求再審原
告賠償損害，於該金額本息之範圍內，應予准許，爰為再審原告
該部分敗訴之判決。原確定判決以其於法並無違誤，因而予以維
持，駁回再審原告第三審之上訴，核無適用法規顯有錯誤之情形
。再審意旨以：前訴訟程序第二審判決認定再審被告已就該土地
之瑕疵通知伊，違反論理法則及經驗法則云云，乃屬認定事實當
否之間題，亦無適用法規顯有錯誤可言。又買受人依民法第三百
六十條規定請求不履行之損害賠償，民法未定其消滅時效或除斥
期間，學說上固有主張應適用同法第三百六十五條之規定；惟亦
有認為此項損害賠償請求權，性質上既為債務不履行之損害賠償
請求權，自應與一般債務不履行作同一解釋，而適用同法第一百
二十五條規定之十五年消滅時效期間。則上述法律見解在學說上
係諸說併存且尚無法規判解可據，原確定判決認再審被告依民法
第三百六十條規定，請求再審原告賠償債務不履行之損害，無八
十八年四月二十一日修正前民法第三百六十五條第一項規定之適
用，自不得指為用法錯誤。至再審意旨其餘有關認定事實、取捨
證據及原確定判決不備理由之指摘，核與適用法規顯有錯誤均屬
無涉。再審論旨，執此聲明廢棄，非有理由。
據上論結，本件再審之訴為無理由，依民事訴訟法第七十八條，
判決如主文。
中    華    民    國  九十九  年    八    月   十二   日
                      最高法院民事第五庭
                          審判長法官  朱  建  男
                                法官  顏  南  全
                                法官  林  大  洋
                                法官  沈  方  維
                                法官  李  慧  兒
本件正本證明與原本無異
                                      書  記  官
中    華    民    國  九十九  年    八    月  二十四  日
                                                      K

司法院資訊處製作；財團法人民間司法改革基金會備份。
